臺灣橋頭地方法院民事裁定
109年度消債更字第110號
聲請人即債  何孟君  
務人                  
上列當事人因消費者債務清理事件聲請更生，本院裁定如下：
    主  文
聲請人何孟君自民國一百零九年九月二十五日下午四時起開始更
生程序。
命司法事務官進行本件更生程序。
    理  由
一、聲請意旨略以：聲請人即債務人何孟君前向金融機構辦理消
    費借貸、信用卡契約等，致積欠無擔保債務計新臺幣（下同
    ）2,696,082元，因無法清償債務，乃於民國109年1月間向
    最大債權金融機構國泰世華商業銀行股份有限公司（下稱國
    泰世華銀行）申請前置協商，惟於109年1月6日前置協商不
    成立，因聲請人有不能清償債務或有不能清償之虞，復未經
    法院裁定開始清算程序或宣告破產，爰依法聲請准予裁定更
    生等語。
二、按「債務人不能清償債務或有不能清償之虞者，得依本條例
    所定更生或清算程序，清理其債務。」消費者債務清理條例
    第3條（下稱消債條例）定有明文。衡以消費者與金融機構
    間債之關係之發生，係依契約自由原則及相互間之信賴為基
    礎，此為社會經濟活動得以維繫及發展之重要支柱，債務人
    經濟窘迫，固不應任其自生自滅，債權人一方之利益，仍不
    能因之摒棄不顧。是債務人於協商程序中，自應本於個人實
    際財產及收支狀況，依最大誠信原則，商討解決方案。如終
    究不能成立協商，於聲請更生或清算時，法院審酌上開條文
    所謂「不能清償或有不能清償之虞」，自宜綜衡債務人全部
    收支、信用及財產狀況，評估是否因負擔債務，而不能維持
    最基本之生活條件；所陳報之各項花費，是否確屬必要性之
    支出；如曾有協商方案，其條件是否已無法兼顧個人生活之
    基本需求等情，為其判斷之準據。
三、經查：
  ㈠聲請人前向各金融機構辦理消費貸款、信用卡契約等致現至
    少積欠無擔保債務2,696,082元，前即因無法清償債務，而
    於109年1月間向最大債權金融機構國泰世華銀行申請前置協
    商，惟於109年1月6日前置協商不成立等情，有109年5月7日
    更生聲請狀所附債權人清冊、財團法人金融聯合徵信中心前
    置協商專用債權人清冊、信用報告、前置協商不成立通知書
    等在卷可稽，堪信為真實。
  ㈡聲請人現務農，自陳每月薪資23,000元，且其未投保勞工保
    險，106至108年度皆未有申報所得，名下僅有台灣人壽保險
    解約金14,631元等情，有財產及收入狀況說明書、綜合所得
    稅各類所得資料清單暨國稅局財產歸屬資料清單、勞工保險
    被保險人投保資料表、109年6月10日陳報狀所附收入證明切
    結書、台灣人壽保險股份有限公司109年8月5日台壽字第109
    0004571號函等件附卷可稽。則查無聲請人有其他收入來源
    ，佐以聲請人未有所得紀錄，現未投保勞工保險，則聲請人
    主張收入來源，應全非虛罔，是聲請人自陳每月收入23,000
    元，尚非不可採信，以其自陳每月收入23,000元作為核算其
    現在償債能力之基礎，應能反映真實收入狀況。
  ㈢至支出部分，聲請人主張需扶養2名未成年子女，每月支出扶
    養費10,036元；按直系血親相互間，互負扶養之義務，民法
    第1114條第1款定有明文。查聲請人與配偶扶養2名分別為97
    年、104年生之未成年子女，其等於107、108年度未有任何
    所得，名下無財產，惟每月尚有領取育兒津貼2,500元等情
    ，有戶籍謄本、綜合所得稅各類所得資料清單暨國稅局財產
    歸屬資料清單、領取津貼存摺內頁附卷可證，扶養費用部分
    ，參照消債條例第64條之2、民法第1118、1119條規定，其
    負扶養義務之程度，亦應考量其目前身負債務之窘境，所負
    擔之扶養義務能力，自非比一般，在無其他更為詳實之資料
    可供佐證之情形下，故本院認定以109年度高雄市每人每月
    最低生活費標準之1.2倍即15,719元為標準，則扣除津貼後
    與配偶分擔，每月應支出之扶養費應以14,469元【計算式：
    （15,719×2－2,500）÷2＝14,469元】為度，聲請人就此主張1
    0,036元，低於上開核算數額，應屬可採。至聲請人個人日
    常生活必要費用部分，審酌聲請人負債之現況，基於社會經
    濟活動之互賴及誠信，該日常生活所需費用，自應節制開支
    ，不得有超越一般人最低生活標準之享受，否則反失衡平，
    本院依消債條例第64條之2，參酌衛福部社會司所公告歷年
    最低生活費標準，109年度高雄市最低生活費標準13,099元
    之1.2倍為15,719元，則聲請人每月最低生活費除有特殊情
    形並有證據證明者外，自宜以此為度，始得認係必要支出。
    而聲請人稱每月個人必要生活費為10,384元，低於上開標準
    15,719元甚多，亦認可採。
  ㈣綜上所述，以聲請人現每月之收入23,000元為其償債能力基
    準，扣除其每月個人必要生活費用10,384元、扶養費10,036
    元後僅餘2,580元，而聲請人目前負債總額2,696,082元，扣
    除保險解約金14,631元後，債務餘額為2,681,451元，以上
    開餘額按月攤還結果，約86年餘期間始能清償完畢，堪認聲
    請人確有不能清償債務或有不能清償之虞之情事。從而，聲
    請人主張已不能清償債務，聲請本院准予更生，依所舉事證
    及本院調查結果，即無不合。
四、末按「法院開始更生程序之裁定，應載明其年、月、日、時
    ，並即時發生效力。」、「法院裁定開始更生或清算程序後
    ，得命司法事務官進行更生或清算程序，必要時得選任律師
    、會計師或其他適當之自然人或法人一人為監督人或管理人
    。」消費者債務清理條例第45條第1 項、第16條第1 項分別
    定有明文。本件聲請人其目前收入及財產狀況，不能履行債
    務，依聲請人其目前收入及財產狀況，未償之債務亦屬不能
    清償，有如上述。此外，復查無聲請人有消費者債務清理條
    例第46條各款所定駁回更生聲請等事由，從而，聲請人聲請
    更生，洵屬有據，應予准許，爰命司法事務官進行本件更生
    程序。
五、依消費者債務清理條例第11條第1 項、第45條第1 項、第16
    條第1 項，裁定如主文。
中　　華　　民　　國　 109　　年　　9 　　月　　25　　日
                      　　民事庭　法　官　李姝蒓
以上正本係照原本作成。
本裁定已於109年9月25日下午4時公告。
本裁定不得抗告。
中　　華　　民　　國　 109　　年　　9 　　月　　25　　日
  　                              書記官　郭南宏